臺灣高等法院刑事判決　　　　　　　　　　　　　九十二年度上訴字第四四一三號
　　上　訴　人　臺灣臺北地方法院檢察署檢察官
　　上　訴　人
　　即　被　告　己○○
　　被　　　告　丁○○
　　共　　 同
　　指定辯護人　本院公設辯護人乙○○
右上訴人因毒品危害防制條例案件，不服臺灣臺北地方法院九十二年度訴字第八三二
號，中華民國九十二年十月二十七日第一審判決（起訴案號：臺灣臺北地方法院檢察
署九十一年度偵字第五三二九號、九十二年度偵緝字第五八一號、第五八二號），提
起上訴，本院判決如左：
    主  文
原判決關於己○○部分撤銷。
己○○連續販賣第一級毒品，累犯，處有期徒刑拾參年，褫奪公權拾年。扣案之第一
級毒品丙○○（合計淨重貳拾參點玖肆公克、純度百分之參拾捌點參捌、純質淨重玖
點壹玖公克），均沒收銷燬之；電子磅秤壹臺沒收。販賣毒品所得新臺幣壹仟元沒收
之。
其他上訴駁回。
    事  實
一、己○○前於民國（以下同）八十五年十月一日因違反肅清煙毒條例案件，經本院
    判決有期徒刑四年六月，並於九十年十一月十日執行完畢。竟仍不知悔改，明知
    丙○○業經政府依毒品危害防制條例公告列為第一級毒品，不得為販賣、持有、
    施用，竟基於販賣第一級毒品賺取差價之概括犯意（施用毒品部分經臺灣臺北地
    方法院檢察署檢察官另案處理），經綽號「小龍」之介紹，於九十一年三月十一
    、十二日，在租屋處附近的台北縣蘆洲市○○街續向不詳真實姓名年籍辛○○○○○之成年男子，先以重四錢（一錢折合三．七五公克，四錢為十五公克，計算
    式：三．七五公克ㄨ四＝十五公克）新台幣（下同）四萬元之代價，購入第一級
    毒品丙○○，因辛○○○○○一段時間不在台北地區，怕缺貨，又再加買重四錢
    價格四萬元，共販入八錢八萬元之第一級毒品丙○○，再將其購得之丙○○分裝
    成數量不詳之小包裝後，於九十一年三月十七日，在臺北市中崙加油站附近市場
    ，以一小包一千元之代價，賣予壬○○；嗣承前揭概括犯意，於同年月二十一日
    ，以丙○○一小包一千元之代價，與壬○○談妥該買賣丙○○條件後，約定由壬○○至己○○位於臺北市中山區○○○路○段三十三巷三十四號一樓之住處取毒
    交款。後於該日二十時三十分許，當壬○○欲至該地完成丙○○交易之際，適為
    持搜索票欲至己○○該住處搜索之員警當場查獲致未完成該次交易，並扣得己○○所有丙○○三小包，及在其住處房間起出九小包以白紙包裝、三中包以分裝袋
    包裝之丙○○（合計淨重二十三點九四公克）、電子磅秤一臺及販賣毒品所得一
    千元。
二、案經臺北市政府警察局中正第一分局報告臺灣臺北地方法院檢察署檢察官偵查起
    訴。
    理  由
一、上訴人即被告己○○有罪部分：
（一）上訴人即被告己○○之供述及辯解：
      訊據上訴人即被告己○○固坦承，向真實姓名、年籍不詳、辛○○○○○之男
      子購入第一級毒品丙○○，及右揭時地在其住處臺北市中山區○○○路○段三
      十三巷三十四號一樓為警查獲丙○○及電子磅秤等情。惟矢口否認有何販賣毒
      品丙○○予案外人壬○○之行為，辯稱前開毒品均係供自己施用，從未販賣云
      云。
（二）認定犯罪事實所憑之證據及理由：
  １、查獲物品及其鑑認：
      九十一年三月二十一日二十時三十分許警方據報，前往被告己○○位於臺北市
      中山區○○○路○段三十三巷三十四號一樓住處查緝毒品，先於其身上搜獲三
      小包丙○○毒品，復於其住處房間起出九小包以白紙包裝、三中包以分裝袋包
      裝之丙○○毒品，及電子磅秤一台、注射筒五支等事實，業經被告己○○坦承
      不諱（見本院卷第五十九、一一０頁）並與查獲警員許志文、甲○○等證述本
      案查獲經過情節相符（見本院卷第一二七、一五一頁），復有上開物品扣案足
      佐。所查扣之白色粉末狀物品（合計淨重二十三點九四公克），經送鑑定，確
      屬第一級毒品丙○○（純度百分之三十八點三八，純質淨重九點一九公克），
      亦有法務部調查局九十一年四月三十日調科壹字第○二○○○五二六九號鑑定
      通知書一紙在卷可稽（見九十一年度偵字第五三二九號卷第八十頁）。是被告
      己○○確實持有第一級毒品丙○○乙情，洵堪認定。
  ２、被告己○○意圖營利販入第一級毒品丙○○之認定：
    (1)第一級毒品丙○○之來源─辛○○○○○：
      被告己○○經綽號「小龍」之介紹，於查獲前十天左右即九十一年三月十一、
      十二日（當時尚有存貨丙○○約「一錢」），在租屋處附近的台北縣蘆洲市○○街續向不詳真實姓名年籍辛○○○○○之成年男子，先以重四錢（一錢折合
      三．七五公克，四錢為十五公克，計算式：三．七五公克ㄨ四＝十五公克）新
      台幣四萬元之代價，購入第一級毒品丙○○，因辛○○○○○一段時間不在台
      北地區，怕缺貨，又再加買重四錢價格四萬元，共販入八錢八萬元的第一級毒
      品丙○○，業據被告己○○供認在卷（見本院九十三年五月十三日準備程序筆
      錄、九十三年二月二十七日審判筆錄），並有扣案之上開第一級毒品丙○○足
      佐。被告己○○雖於警訊稱：是向被告丁○○購買毒品云云，惟被告己○○販
      入價格，在警訊中先是說以新台幣八萬元之代價，向綽號阿輝之人買得丙○○
      十五公克，但隨即又指出十五公克丙○○之市價是四萬元等語（以上見偵字五
      三二九號卷第六頁反面、第七頁反面）。既然市價是十五公克丙○○四萬元，
      何以其硬是要以八萬元購買？最後廖某才陳稱是七．五公克二萬元，十五公克
      四萬元，足見其警訊異常非實（以上同  前卷第廿九頁反面）！而被告丁○○
      一再指出，伊是以一錢（三．七五公克）一萬二千元，向辛○○○○○之人取
      得丙○○，則其怎能以十五公克四萬元賣與被告己○○？參諸被告己○○與丁○○在小的時候，即住在台北市○○街，當時即已認識辛○○○○○，己○○
      曾承租台北縣蘆洲市○○街房子，在九十一年二月下旬，回到台北市中山區○○○路○段三十三巷三十四號一樓與其母親同住，將承租的仁義街房子讓給被
      告丁○○住的，一直住到九十一年三月二十一日被查獲為止。而九十一年二月
      下旬被告己○○的房子讓丁○○住進去的前後一、二天，丁○○與被告己○○
      一起外出吃東西，在路上因被告己○○友人之介紹，才又碰到辛○○○○○的
      人，是經由別人才介紹才與辛○○○○○的人認識接洽的，辛○○○○○之人
      即為丁○○之前在赤峰街就認識之人，分據被告己○○與丁○○供明（見本院
      九十三年五月十三日準備程序筆錄），而被告丁○○復供稱係向辛○○○○○
      購買過毒品，則被告己○○既已認識辛○○○○○之人，所需毒品自直接向辛○○○○○購買，而無由被告丁○○向辛○○○○○購買，再轉向被告丁○○
      購買之必要，被告己○○稱毒品係直接向辛○○○○○購買，非來自被告丁○○，應屬可採，其於警訊所稱：是向被告丁○○購買毒品云云，洵非事實。
    (2)被告己○○販入丙○○非僅供自已施用：
      被告己○○雖供承有施用丙○○之情，扣案之注射針筒五支，係供注射丙○○
      所用，有台北市立療養院尿液鑑定報告書、臺北市政府中正第一分局九十二年
      十二月三十日函可憑，並有扣案之注射針筒五支足憑，惟警方係依據煙毒犯之
      檢舉獲悉被告己○○涉有販毒罪嫌，而申請搜索票前往查緝（見九十一年警聲
      搜字第三八九號卷第一頁檢舉筆錄，基於保護檢舉人，隱匿其明），而被告己○○經警查獲時，在其的身上搜到三小包丙○○，並在其住處的房間起出九小
      包以白紙包裝、三中包以分裝袋包裝之丙○○及電子磅秤一台，已如前述，足
      見其販入丙○○後即行以電子磅秤一台分裝，除供自已施用外，並伺機銷售圖
      利，至為明灼。被告己○○辯稱所販入丙○○是要自已施用，不是要販賣用的
      云云，無非飾卸之詞，不足採信。
  ２、被告己○○販賣第一級毒品丙○○予壬○○營利之認定：
    (1)證人壬○○於偵查中及原審交互詰問程序中，均一致證稱：其確實曾於九十二
      年三月十七日在臺北市中崙加油站以一千元代價向被告己○○購得一小包（重
      量不詳）之丙○○毒品；同月二十一日亦已與被告己○○談妥以一千元代價向
      被告己○○購買一小包丙○○，當其欲至被告己○○前揭位於建國北路之家中
      拿取丙○○並付款時，適為警察當場查獲等語（分見九十二年偵緝字第五八二
      號卷第十三頁、十七頁；原審卷第一五九、一六０、一六三頁）。參以被告己○○於偵查中曾自稱於其自宅所查獲之丙○○一小包值一千元（見九十二年偵
      緝字第五八二號卷第十四頁）等語，亦與證人壬○○所述其向被告己○○購買
      丙○○一小包一千元等情相符。又第一級毒品丙○○係屬違禁物，政府懸為禁
      令查緝甚嚴，取得不易，倘被告己○○無利可圖，豈有甘冒嚴刑峻罰之危險，
      平價出售毒品予壬○○之理，此乃眾所皆知之事，故其有從中賺取買賣差價牟
      利之營利意圖，顯係以高於販入價格出售，足證被告己○○確有販賣第一級毒
      品丙○○予證人壬○○之情，應可認定。
    (2)雖證人壬○○於警詢、偵查初訊時稱，其毒品係向己○○購買，一小包新臺幣
      「五百元」等語（見九十一年偵字第五三二九號卷第五十五頁背面、偵字第六
      二六六號卷第二十四頁），嗣於偵查複訊及原審時稱，其前後二次均係以「一
      千元」代價向被告己○○購買毒品丙○○（分見九十二年偵緝字第五八二號卷
      第十三頁、十七頁；原審卷第一五九、一六０、一六三頁），對於向被告購買
      毒品之價金前後供述不一，惟按告訴人之指訴或證人之證詞，前後雖稍有參差
      或矛盾，事實審非不可本於經驗法則，斟酌其他情形，作合理之比較，定其取
      捨；即供述證據，關於基本事實之陳述，果與真實性無礙而認為真實者，仍非
      不得予以採信，非謂一有不符或矛盾，即認其全部為不足取。綜合觀之，證人
      壬○○所供向被告購買毒品之價金情節，前後固不盡一致，然其證述向被告購
      買毒品丙○○等情，所述一貫，並無歧異，可見被告己○○確有販賣第一級毒
      品丙○○予壬○○之情事，至於向己○○購買毒品丙○○之價格，證人壬○○
      於偵查複訊及原審調查時所述其前後二次均係以「一千元」代價向被告己○○
      購買丙○○，與被告己○○於偵查中所稱於其自宅所查獲之丙○○一小包值一
      千元（見九十二年偵緝字第五八二號卷第十四頁）之供述一致，應較可信，辯
      護人就此辯稱：證人壬○○證詞前後矛盾，所述全無可採云云，委無足採。
  ３、對被告己○○辯解之判斷：
   (1) 被告己○○雖辯稱：案發當天，伊係約證人壬○○至其住處泡茶，並非交易毒
      品云云，惟查：證人壬○○於原審時具結證稱：「（問：當天你要去己○○他
      家做什麼事情？）去拿藥，拿丙○○。」、「（問：你是怎麼跟他聯絡要拿丙○○的？）我在九十一年三月二十一日在己○○家附近打手機給他的，約是當
      天晚上八點多左右打手機給他的。」、「我說要跟他拿一千元的丙○○，己○○就叫我過去他家。」等語明確（見原審卷第一六０、一六一頁）。次據警員
      許志文、甲○○證述查獲本案經過之情節（見本院卷第一二七、一五一頁），
      亦與證人壬○○證述：「己○○在他家（查獲現場）就承認了，因為當時我人
      在客廳的時候，我有聽到，我還要己○○千萬不要承認，己○○說沒辦法，警
      察都知道了藥頭跟藥腳的事情，我還幫他辯護。」（見原審卷第一六五頁），
      再被告己○○於警詢時亦供承：「警方在我手上查獲這三小包丙○○，是我準
      備要給壬○○的，代價是一千元。」（見九十一年偵字第五三二九號卷第八頁
      ），所供情節互核相符。被告己○○上開所辯證人壬○○至其住處並非交易毒
      品云云，要無足採。又被告己○○於本院審理中供承：伊跟證人壬○○沒有恩
      怨、仇恨，且稱案發當天，伊係約證人壬○○至其住處泡茶等語，則其等交情
      非惡，參以證人壬○○於原審時亦證稱：「（問：你跟己○○有無過節？）沒
      有，我也不是要害己○○，我在派出所的時候，我都還要己○○不要承認，己○○自己要承認，我怎麼有辦法。」（見原審卷第一六七、一六九頁）、「我
      跟他買一小包，價格一千元，重量我不知道，己○○在派出所、警察局都有承
      認，筆錄也有寫明，這不是我害他的，這些話都是他自己說的。」等語（見原
      審卷第一六０頁），可見被告己○○所辯證人壬○○故意咬伊陷害伊云云，亦
      無可信。
    (2)被告己○○復以：伊被抓的時候，警察有打伊，警詢時，伊因藥癮發作昏昏沉
      沉，筆錄是警察寫的，然後要伊簽名蓋手印，警察製作筆錄時，伊講的與警察
      寫的不一樣，警察就恐嚇伊要照他的意思製作筆錄，所以伊在警察局所言不實
      在，沒有證據能力云云置辯（見本院九十二年十二月十八日準備程序筆錄、本
      院九十三年二月二十七日審判筆錄），辯護人於本院審理中亦為被告辯護稱：
      被告己○○的警訊筆錄沒有證據能力等語（見本院九十三年二月二十七日審判
      筆錄）。本院審理中，雖向台北市政府警察局中正一分局所製作函調被告警詢
      錄音帶一捲查證，並勘驗內容結果，該錄音帶內容並無聲音，有勘驗筆錄足憑
      ，惟按：刑事訴訟法第一百條之二雖有準用同法第一百條之一第一項之規定，
      即司法警察（官）詢問犯罪嫌疑人，除有急迫情況且經記明筆錄者外，應全程
      連續錄音；必要時，並應全程連續錄影。然考其立法目的，在於建立詢問筆錄
      之公信力，並擔保詢問程序之合法正當；亦即在於擔保犯罪嫌疑人對於詢問之
      陳述，係出於自由意思及筆錄所載內容與其陳述相符。故司法警察 (官)詢問
      犯罪嫌疑人如違背上開規定，其所取得之供述筆錄，究竟有無證據能力，即應
      審酌司法警察（官)違背該法定程序之主觀意圖、客觀情節、侵害犯罪嫌疑人
      權益之輕重、對犯罪嫌疑人在訴訟上防禦不利益之程度等具體情節認定之。而
      如犯罪嫌疑人之陳述係屬自白，同法第一百五十六條第一項已特別規定「被告
      之自白，非出於強暴、脅迫、利誘、詐欺、違法羈押或其他不正之方法，且與
      事實相符者，得為證據」，則被告在警詢之自白如係出於自由意思而非不正之
      方法，且其自白之陳述與事實相符，縱令司法警察 (官)對其詢問時未經全程
      連續錄音或錄影，致詢問程序不無瑕疵，仍難謂其於警詢自白之筆錄無證據能
      力（最高法院90年台上字第7137號判決參照）。查證人壬○○於原審時證稱：
      「（問：當時（警詢時）己○○有無毒癮發作的情形？）沒有，剛剛我說過了
      ，己○○在回答警察問話的時候，己○○的外表看起來很正常。」、「（問：
      你跟己○○有無過節？）沒有，我也不是要害己○○，我在派出所的時候，我
      都還要己○○不要承認，己○○自己要承認，我怎麼有辦法。」（見原審卷第
      一六七、一六九頁）、「我跟他買一小包，價格一千元，重量我不知道，己○○在派出所、警察局都有承認，筆錄也有寫明，這不是我害他的，這些話都是
      他自己說的。」等語（見原審卷第一六０頁），另被告己○○亦坦承警詢時未
      遭刑求情事（見原審卷第一０九頁），嗣後所稱警察有拿槍柄打伊肚子云云，
      據其所陳亦係警方持搜索票至己○○該住處搜索時，在伊住處門口查獲伊手上
      有三小包丙○○，搜索完畢後，要伊交代毒品的來源，伊說不出來，警察拿槍
      柄打伊的肚子，之後在製作警訊筆錄時，警察就沒有打伊等語（見本院九十三
      年五月二十八日審判程序筆錄），亦係警方持搜索票至己○○住處搜索時，並
      非製作警詢筆錄之際，難謂其警詢時有遭刑求情事。又原審當庭播放偵查卷所
      附之己○○警詢錄音帶一捲，勘驗結果：內容如九十一年八月五日被告被通緝
      緝獲後所製作的筆錄內容，檢方於九十二年十月六日勘驗偵訊筆錄與錄音帶內
      容大致相符，製有勘驗筆錄足據，被告對勘驗結果亦表示無意見，且被告己○○於後歷次筆錄中均未提及曾遭警察刑求或其他不正方法製作當日訊筆錄之事
      ；僅於約一年後即九十二年四月八日偵訊筆錄時改供稱：「（檢察官問：九十
      一年三月二十二日二次警訊筆錄是否實在？）我沒有逐字看過後就簽名，不知
      道內容是否實在。」、「（檢察官問：九十一年三月二十二日在警察局做筆錄
      十是否在自由意識下？）那時藥癮已經上來，整個人都昏了，我忘記當時是如
      何回答。」，其又於九十二年八月四日審判時又改供稱：「當時因為我已經藥
      癮發作了，筆錄是警察寫的，然後要我簽名。」其本人前後關於該次警訊筆錄
      之欠缺真實性理由已前後不一，欠缺可信性。且又與被告丁○○於九十一年四
      月九日偵訊筆錄中陳稱之「當天他（共同被告己○○）告訴我說警察要他供出
      賣他毒品之人，而賣他毒品的人都只是單向聯絡，沒辦法找到那個人，而他知
      道我通緝中，早晚要進來，所以就供出我，好對警察有個交代。」，內容並不
      相符。則共同被告己○○該次警訊筆錄到底是警察自行製作要其簽名，還是其
      口述交代出被告丁○○經警察紀錄後簽名，無法確知，而其前後陳述差異極大
      ，並不可信。又衡諸一般被告若於警訊時有遭受不肖警察以刑求等不正方法取
      供者，莫不於離開警察局之第一時間如地檢署複訊時，向可尋求協助之第一人
      如檢察官提出刑求抗辯，以證清白並訴冤屈；即便來不及於地檢署第一次複訊
      時提出，其後幾次檢察官偵訊時均有機會提出，而獲調查平反之機會。惟今共
      同被告己○○卻在多次偵訊中均未提出求抗辯，以質疑警訊筆錄之真實性與可
      信性，反在一年多後之偵訊時始第一次提出對於該次警訊筆錄遭受不正方法取
      供之情形；其行為與常情不符，且供詞反覆，顯不具可信性。堪信被告對於警
      詢時詢問之陳述，係出於自由意思，其陳述與事實相符部分（自白販賣予長腳
      、肚臍及肚臍朋友等人部分，因無積極證據足以佐證，不能證明其犯行，詳下
      述），自得採為論罪之證據，被告及辯護人所辯警詢所供無證據能力云云，委
      無足採。
    (3)被告己○○另辯稱：伊在九十一年三月十七、十八日整天都與證人戊○○在一
      起施用丙○○，不可能將購得之丙○○於九十一年三月十七日，在臺北市中崙
      加油站附近市場，以一小包一千元之代價，賣予壬○○云云（見本院九十三年
      二月二十七日審判筆錄），惟經本院隔離訊問被告己○○及證人戊○○，二人
      對於何時在一起，何時分開，如何用餐各節，被告己○○供稱：九十一年三月
      十六日晚上十一、二點，伊在重慶北路及歸綏街遇到證人戊○○，二人就在一
      起，到證人戊○○「白狼骨」的大廈那裡一起施用丙○○，用餐都是叫樓下送
      便當上來用的，早上伊是吃豆獎、饅頭，至於證人戊○○吃什麼伊忘記了，中
      午是叫樓下的便當，因樓下有自助餐，是用電話叫二個便當上來，自助餐就會
      派人送上來，晚上也是用電話叫餐的，二人整天都沒有出去，十八日也是叫便
      當，因為到了十八日晚上丙○○毒品已經全部都用完了才分手的云云（見本院
      九十三年二月二十七日審判筆錄），而證人戊○○證稱：在九十一年三月十六
      日的晚上十一、二點伊約被告己○○去台中找朋友拿東西，二人開車到台中已
      是十七日凌晨快要四點，伊就以行動電話聯絡台中朋友前來，但沒有聯絡到，
      二人就到台中市區附近走走，然後在早上八、九點開同樣的車子回到台北，然
      後回到伊的住處八樓施打毒品丙○○，吃東西都是到樓下吃東西，還有到五樓
      走走，樓下都有賣吃的，有賣豆漿、海鮮、餐廳可以吃飯，渠等是到九十一年
      三月十九日早上才分手云云（見本院九十三年二月二十七日審判筆錄），兩相
      歧異，顯非可採。
  ４、綜上，被告己○○雖矢口否認有出售第一級毒品丙○○予案外人壬○○，所辯
      無非飾卸之詞，並不足採。本件罪證明確，被告己○○犯行堪以認定。
（三）論罪：
      按丙○○屬於毒品危害防制條例第二條第二項第一款所規定之第一級毒品，核
      被告己○○所為，係犯毒品危害防制條例第四條第一項之販賣第一級毒品罪。
      至於被告己○○自販入後，其後繼續性之持有，屬於行為之繼續，其販賣毒品
      前後之持有毒品行為，即應為販賣之高度行為所吸收，均不另論罪。被告己○○先後二次販賣第一級毒品丙○○之行為，時間緊接，所犯構成要件相同，雖
      有既遂、未遂之分，仍成立，以販賣第一級毒品既遂一罪論連續犯；又被告己○○前於八十五年十月一日因違反肅清煙毒條例案件，經本院判處有期徒刑四
      年六月，並於九十年十一月十日執行完畢，有臺灣高等法院檢察署刑案紀錄簡
      覆表一份在卷可稽，其於五年內再犯本件最輕本刑為有期徒刑以上之罪，為累
      犯。然因被告己○○所犯毒品危害防制條例第四條第一項之罪，法定本刑為死
      刑及無期徒刑，依刑法第六十四條第一項及第六十五條第一項之規定，均不得
      加重，是就連續犯及累犯部分，均不應加重其刑。
（四）被告己○○部分撤銷改判及理由：
      原審就被告己○○部分予以論罪科刑，固非無見，惟：被告己○○係經綽號「
      小龍」之介紹，於查獲前十天左右即九十一年三月十一、十二日（當時尚有存
      貨丙○○約「一錢」），在租屋處附近的台北縣蘆洲市○○街續向不詳真實姓
      名年籍辛○○○○○之成年男子，先以重四錢（一錢折合三．七五公克，四錢
      為十五公克，計算式：三．七五公克ㄨ四＝十五公克）新台幣四萬元之代價，
      購入第一級毒品丙○○，因辛○○○○○一段時間不在台北地區，怕缺貨，又
      再加買重四錢價格四萬元，共販入八錢八萬元的第一級毒品丙○○，原審於事
      實欄載於九十年出獄後不詳日起，向不詳真實姓名年籍綽號為「阿發」之成年
      對於被告己○○販入第一級毒品丙○○之時間及數量、價格均未詳加調查審認
      ，不無違誤。又被告己○○販賣毒品所得之財物一千元，業經扣案，自無全部
      或一部不能沒收之情事，應依毒品危害防制條例第十九條第一項規定，併予宣
      告沒收即可，原審於主文宣告如全部或一部不能沒收時，以其財產抵償之，尚
      有未洽。被告己○○上訴意旨否認犯罪，指摘原判決不當，固無理由，惟原判
      決既有可議，自應將被告己○○部分撤銷改判。
（五）科刑及沒收：
  １、被告己○○販入八錢八萬元之第一級毒品丙○○，尚非鉅量，且先後二次販賣
      第一級毒品丙○○，一為既遂、一為未遂，販賣毒品所得之財物僅一千元，而
      毒品危害防制條例第四條第一項之販賣第一級毒品罪法定刑為死刑或無期徒刑
      ，法重情輕，爰依刑法第五十九條規定酌量減輕其刑，以求量刑之妥適平衡。
  ２、爰審酌被告己○○販賣行為乃煙毒禍害之源，其源不斷，則流毒所及，非僅多
      數人之生命、身體受其侵害，并社會、國家之法益亦不能免，為害之鉅，當非
      個人一己之生命、身體法益所可比擬，及被告己○○販賣之次數、數量及其他
      一切情狀，量處如主文第二項所示之刑，並宣告褫奪公權。
  ３、扣案第一級毒品丙○○（合計淨重二十三點九四公克、純度百分之三十八點三
      八、純質淨重九點一九公克），均係查獲之毒品，應依毒品危害防制條例第十
      八條第一項前段規定，宣告沒收銷燬之。另扣案之電子磅秤一臺，被告己○○
      自承係其所有用來秤丙○○所用（見本院九十二年十月七日審判筆錄第四頁）
      ，足證係其所有供其販賣毒品所用之物，應依毒品危害防制條例第十九條第一
      項之規定，予以宣告沒收。又被告己○○販賣第一級毒品丙○○予壬○○所得
      一千元，係被告己○○販賣毒品所得之財物，且已扣案，應依毒品危害防制條
      例第十九條第一項規定，併予宣告沒收。至本件查獲同時扣案之注射針筒五支
      ，係被告己○○所有供注射丙○○所用，業據其自承在卷（見本院九十二年十
      月七日審判筆錄第四頁），因與本件被告己○○販賣毒品之罪行無涉，爰不另
      為沒收之諭知。又警方搜索時，雖當場由被告己○○身上起出四千元，惟被告
      己○○否認係其販賣第一級毒品所得之財物，亦無證據證明係其販毒所得之物
      ，核與沒收之要件不合，亦不另為沒收之諭知，併此敘明。
（五）不另為無罪之諭知（被告己○○被訴販賣第一級毒品丙○○予「長腳」等人）
      部分：
      公訴意旨雖另以被告己○○曾將前揭購得之第一級毒品丙○○分裝成數量不詳
      之小包裝，並自九十一年三月十七日起至同年三月二十日止，在其住處等地，
      連續以每小包各一千元之代價，販賣第一級毒品丙○○予不詳真實姓名年籍綽
      號為「長腳」之成年男子一次、不詳真實姓名年籍綽號為「肚臍」之成年男子
      三次、不詳真實姓名年籍係前揭庚○○○○○所介紹之成年男子（「肚臍」之
      友人）三次等，認此部分亦構成毒品危害防制條例第四條第一項販賣第一級毒
      品罪嫌等語。按犯罪事實應依證據認定之，無證據不得認定犯罪事實；不能證
      明被告犯罪者，應諭知無罪判決，刑事訴訟法第一百五十四條第二項、第三百
      零一條第一項分別定有明文。又認定不利於被告之事實，須依積極證據，苟積
      極證據不足為不利於被告事實之認定時，即應為有利於被告之認定，更不必有
      何有利之證據，最高法院三十年上字第八一六號判例闡釋甚明。次按被告或共
      犯之自白，不得作為有罪判決之唯一證據，仍應調查其他必要之證據，以查其
      是否與事實相符。刑事訴訟法第一百五十六條第二項定有明文。訊據被告己○○堅詞否認有何公訴人所指販賣第一級毒品丙○○予「長腳」、「肚臍」、「
      肚臍」之友人等犯行，而該部分除被告曾於警詢中自白外（見偵字第五三二九
      號卷第六頁）並無其他被告己○○有販賣第一級毒品給該等人之證據。此外，
      復查無其他積極證據足證被告己○○有檢察官此部分起訴所指之犯行，其此部
      分之犯罪嫌疑尚有不足。惟該部分倘成立犯罪，依起訴書所指，與前揭被告己○○販賣予壬○○之行為，即有連續犯之裁判上一罪關係，爰不另為無罪之諭
      知，併此敘明。
二、被告丁○○無罪部分：
（一）公訴意旨略以：被告丁○○明知丙○○業經政府依毒品危害防制條例公告列為
      第一級毒品，不得為販賣、持有、施用。竟意圖營利，基於概括之犯意，連續
      以每錢（三‧七公克）一萬二千元之價格，自真實姓名年籍均不詳、綽號為「
      阿發」之成年男子，販入數量不詳之第一級毒品丙○○，並分別於九十一年三
      月十七日八時三十分及同年月十九日八時三十分許，在臺北縣蘆洲市○○街二
      一一巷四十五號二樓住處，連續將稀釋毒品純度增加重量後各以十五公克四萬
      元之價格，販賣予己○○，因認被告丁○○涉犯毒品危害防制條例第四條第一
      項販賣第一級毒品罪嫌等語。
（二）按犯罪事實應依證據認定之，無證據不得認定犯罪事實；不能證明被告犯罪者
      ，應諭知無罪判決，刑事訴訟法第一百五十四條第二項、第三百零一條第一項
      分別定有明文。又認定不利於被告之事實，須依積極證據，苟積極證據不足為
      不利於被告事實之認定時，即應為有利於被告之認定，更不必有何有利之證據
      ，最高法院三十年上字第八一六號判例闡釋甚明。次按，刑事訴訟上證明之資
      料，無論其為直接證據或間接證據，均須達於通常一般人均不致於有所懷疑，
      而得確信其為真實之程度，始得據為有罪之認定，若其關於被告是否犯罪之證
      明未能達此程度，而有合理性懷疑之存在，致使無從形成有罪之確信，即不得
      遽為不利被告之認定。其以情況證據（即間接證據）斷罪時，尤須基於該證據
      在直接關係上所可證明之他項情況事實，本乎推理作用足以確證被告有罪，方
      為合法，不得徒憑主觀上之推想，將一般經驗上有利被告之其他合理情況逕予
      排除，此觀諸最高法院七十六年台上字第四九八六號、三十二年度上字第六七
      號判例意旨亦甚明顯。從而，認定被告有罪之證據，定需達到使事實審審判之
      法官有「確信」之心證時（即英美法上 Beyond the reasonable doubt），方
      得為被告有罪之判斷，若依負追訴犯罪職責之檢察官所提出之證據，尚無法使
      事實審法官有此程度之心證時，因法院僅有調查而無蒐集證據之義務（最高法
      院八十七年度台非字第一號判決參照），自應為有利於被告之認定。
（三）本件公訴人認被告丁○○有販賣第一級毒品丙○○之罪嫌，無非係以法務部鑑
      定報告書、臺北市立療養院尿液檢驗報告書為其依據及共同被告己○○於警詢
      中之指訴為其依據（見九十一年偵字第六二六六號卷第二十頁之警詢筆錄）。
      訊據被告丁○○則堅詞否認有何檢察官起訴書所指販賣第一級毒品丙○○之犯
      行，辯稱所查獲之丙○○毒品僅供自己施用，從未販賣予任何人等語。被告丁○○堅決否認，曾將丙○○賣與同案被告己○○之情事，陳稱是己○○遭警方
      逮捕之際，為了解免一己之罪責，而為不實之誣攀，其持有之毒品僅供自己施
      用，並未販賣予共同被告己○○云云。
（四）本院之判斷：
  １、被告己○○固於警訊時供稱毒品係購自被告丁○○，惟嗣於偵、審時則翻異前
      詞均稱其毒品購自辛○○○○○男子，非為被告丁○○，並稱警方於其住處查
      獲毒品後，要伊交代毒品來源，伊雖供稱毒品購自辛○○○○○男子，然不為
      警方所採信，又因伊與丁○○曾因煙毒案件同時被警方抓過二、三次，警方便
      要伊供稱毒品係購自丁○○等語（見原審卷第一一三、一一八、一九二頁），
      是其警詢時就涉及共犯丁○○販賣毒品犯行自白部分，其真實性已容置疑。另
      被告丁○○曾辯稱：可能因伊於八十五年涉嫌煙毒案件時，檢舉並帶同警方查
      獲被告己○○，致遭被告己○○報復陷害云云（見九十一年偵字第五三二九號
      卷第五頁、九十一年偵字第六二六六號卷第四十四頁背面），訊據被告己○○
      亦坦承於八十五年時遭丁○○檢舉販賣毒品，後經判決無罪（見原審卷第一一
      三頁），互核一致，顯見其二人間恩怨糾葛複雜，況共犯己○○指述事後復與
      警訊自白不一致，尤未能僅憑共犯己○○警訊自白中之指述，即遽予論斷被告
      己○○之犯行。
  ２、再刑事訴訟法第一百五十六條第二項規定：被告之自白不得作為有罪判決之唯
      一證據，仍應調查其他必要之證據，以察其是否與事實相符。其立法意旨乃在
      防範被告自白之虛擬致與事實不符，故對自白在證據上之價值加以限制，明定
      須藉補強證據以擔保其真實性。又利用共同被告之共犯或非共同被告之共犯之
      自白或其他不利於己之陳述，為認定被告犯罪之證據，不特與利用被告自己之
      自白作為其犯罪之證明同有自白虛偽性之危險，亦不免有嫁禍於被告而為虛偽
      供述之危險，自亦不得以其自白或不利於己之陳述作為被告有罪判決之唯一證
      據，仍應調查其他補強證據，以察其是否與事實相符，並非絕對可由法院自由
      判斷該共犯之自白之證明力。況犯毒品危害防制條例第四條第一項至第三項、
      第五條第一項至第三項、第六條第一項至第三項、第七條第一項至第三項、第
      八條第一項至第三項、第十條或第十一條第一、二項之罪，供出毒品來源，因
      而破獲者，得減輕其刑，同條例第十七條定有明文，則施用毒品之人，如供出
      毒品來源因而破獲，既得藉以邀求寬典減輕其刑，為擔保其所為不利於對向共
      犯之陳述之真實性，尤應有足以令人確信其陳述為真實之補強證據，始得據為
      不利被告之認定（九十二年台上字第三二九八號、九十二年台上字第四三九一
      號判決參照）。本件共同被告己○○雖曾於警詢中供稱被告丁○○確曾多次販
      賣第一級毒品丙○○予伊云云（見前揭偵字第五三二九號卷第七頁）。惟共同
      被告己○○與被告丁○○二人間恩怨糾葛複雜，共同被告己○○不免有嫁禍於
      被告而為虛偽供述之危險，業如前述，又經原審依檢察官之聲請，本刑事訴訟
      法第二百八十七條之一、第二百八十七條之二之規定，裁定分離被告丁○○與
      共同被告己○○調查證據程序，並將共同被告己○○以證人之身分出庭作證後
      ，該證人（共同被告己○○）由檢察官與辯護人交互詰問，證稱並未向被告丁○○購買過第一級毒品丙○○，都是向不詳真實姓名年籍綽號為「阿發」之男
      子購買丙○○等語（見原審九十二年九月二十九日審判筆錄第三頁至第七頁）
      。所證與其於警詢中供稱被告丁○○確曾多次販賣第一級毒品丙○○予伊不符
      ，按被告以外之人於檢察事務官、司法警察官或司法警察調查中所為之陳述，
      與審判中不符時，其先前之陳述具有較可信之特別情況，且為證明犯罪事實存
      否所必要者，得為證據，刑事訴訟法第一百五十九條之二固定有明文。惟適用
      該條文之前提要件，乃需該被告以外之人先前陳述之真實性已獲得擔保，若該
      被告以外之人先前陳述之真實性並無從獲得擔保，自無援用該先前陳述作為認
      定被告犯罪證據之理。經查，本件前經原審裁定分離調查證據程序之證人己○○，固曾於警詢中供稱被告丁○○有販賣予其第一級毒品丙○○之情，然證人
      己○○於原審審理作證時，否認該警詢筆錄之真實性（見原審九十二年九月二
      十九日審判筆錄第七頁至第十五頁）。經依辯護人之聲請要求檢察官就證人丁○○警詢筆錄之真實性舉證時，檢察官並無法提出與該警詢筆錄內容相同之錄
      音帶以為舉證，此有檢察官九十二年十月七日補充理由書一紙在卷可稽。是證
      人己○○先前於警詢中陳述之真實性既無法獲得擔保，則其雖於原審分離調查
      證據程序中，為反於該警詢筆錄內容之證詞，復無證據足以證明共同被告己○○先前於警詢中之陳述具有較可信之特別情況，仍不得援引刑事訴訟法第一百
      五十九條之二規定，以證人己○○於警詢中之證詞作為認定被告丁○○犯罪之
      依據。檢察官上訴意旨雖以：依刑事訴訟法施行第七條之三規定：「中華民國
      九十年一月十四日修正通過之刑事訴訟法施行前，已繫屬於各級法院之案件，
      其以後之訴訟程序，應依修正後刑事訴訟法終結之。但修正刑事訴訟法施行前
      已依法定程序進行之訴訟程序，其效力不受影響。」意旨，可知在舊法時期已
      製作完成，原屬具有證據能力之警訊筆錄及偵訊筆錄，其效力不受修正之新法
      規定所影響，法院自得本於調查所得之心證，自由採擷，本件查獲時點為九十
      一年三月二十一日，製作共同被告己○○筆錄時點為九十一年三月二十二日，
      較刑事訴訟法新制施行之時間即九十二年九月一日相隔有一年半之久，依前裁
      判意旨，本難期待製作筆錄之司法警察能預慮新法之即將施行而採用不同之方
      法製作警訊筆錄或蒐集其他補強證據，讓本案不會因未來可能排除警訊筆錄而
      使被告無罪。則於刑事訴訟法新制施行前已依法完成之程序，不應任意予以排
      除云云。惟如前所述，不得以共同被告之共犯之自白或不利於己之陳述作為被
      告有罪判決之唯一證據，仍應調查其他補強證據，以察其是否與事實相符，此
      於刑事訴訟法修正前後並無二致，本件共同被告己○○雖曾於警詢中供稱被告
      丁○○確曾多次販賣第一級毒品丙○○予伊云云，惟僅有被告警詢之自白，並
      無其他補強證據，自不足以採為認定被告丁○○犯罪之唯一證據，至明。檢察
      官上訴意旨所論，仍不足為被告丁○○有罪認定之依據。
  ３、按法院認為適當時，得依職權或當事人或辯護人之聲請，以裁定將共同被告之
      調查證據或辯論程序分離或合併。前項情形，因共同被告之利害相反，而有保
      護被告權利之必要者，應分離調查證據或辯論；又法院就被告本人之案件調查
      共同被告時，該共同被告準用有關人證之規定，刑事訴訟法第二百八十七條之
      一、第二百八十七條之二定有明文。考察新修正刑事訴訟法第二百八十七條之
      一、第二百八十七條之二之立法沿革，其原修正條文草案係規定「法院認為適
      當時，得依職權或當事人或辯護人之聲請，以裁定將調查證據或辯論程序分離
      或合併。前項情形，因被告防禦之利害相反，而有保護被告權利之必要者，應
      分離調查證據或辯論。」〈第二百八十七條之一〉「前條情形，如法院以裁定
      將共同被告與被告本人之調查證據程序分離，而就被告本人之案件調查共同被
      告時，該共同被告具證人適格。」〈第二百八十七條之二〉。惟上開修正條文
      草案在立法院司法委員會審查時，第二百八十七條之二修正為「法院就被告本
      人之案件調查共同被告時，該共同被告準用有關人證之規定。」此即立法通過
      之現行條文，其立法理由略謂：「法院就被告本人之案件調查共同被告時，該
      共同被告具證人適格，故應準用有關人證之規定。」，故以立法本旨及文義解
      釋而言，只要法院就被告本人之案件調查共同被告時，該共同被告即具證人之
      適格，應準用人證之規定，不須由法院依第二百八十七條之一之規定，以裁定
      將共同被告之證據調查程序分離，亦即新修正刑事訴訟法第二百八十七條之二
      「法院就被告本人之案件調查共同被告時，該共同被告準用有關人證之規定。
      」之適用，不以法院依第二百八十七條之一之規定以裁定將共同被告之證據調
      查程序分離為前提，至於依第二百八十七條之一之規定以裁定將共同被告之證
      據調查程序分離後，準用有關人證之規定就被告本人之案件調查共同被告，亦
      無不可。本件原審適用刑事訴訟法新法第二百八十七條之一之規定，當庭由審
      判長宣佈以裁定將共同被告之調查證據程序分離，並經告知共同被告己○○作
      證義務後使其在證人結文上簽名具結後進行交互詰問，揆諸上開規定，核與修
      正後刑事訴訟法第二百八十七條之二規定無違。另裁定為審判機關所為之意思
      表示，並無一定之程式，本件原審合議庭當庭評議決定將共同被告之調查證據
      程序分離，及合併辯論程序，經當庭宣示並記明筆錄，自符裁定之程式，而合
      議庭先休庭再進行評議，或由審判長徵求庭員意見當庭評議，均無不可，上訴
      意旨以「原審適用分離審判程序有違法之虞」、「原審合議庭宣佈評議結果並
      未先休庭，亦未使法庭內之當事人查知有何評議事實，其評議既未現實發生，
      其訴訟指揮自屬違法」云云，尚無足採。
  ４、又被告丁○○於九十一年三月二十一日為警於臺北縣蘆洲鄉○○街二一一巷四
      十五號二樓住處為警查獲時，同時起出其所有白色粉狀物品，經鑑定結果，確
      含第一級毒品丙○○成分（淨重六點四八公克，純度百分之四十五點二，純度
      淨重二點九三公克），有法務部調查局九十一年四月三十日調科壹字第○二○○○五二七二號鑑定通知書一份在卷可稽（見前揭偵字第五三二九號卷第八十
      一頁）。惟被告丁○○於九十一年三月二十一日為警查獲前，另有施用第一級
      毒品丙○○之行為，除據其於警詢中自承無誤外（見前揭偵字第五三二九號卷
      第四頁背面），復有臺北市立療養院煙毒尿液報告書一份在卷可參（見前揭偵
      字第五三二九號卷第十九頁、第六十一頁），徵諸九十一年三月二十一日被告
      為警查獲時，所持有之第一級毒品丙○○數量僅淨重六點四八公克（見前揭法
      務部調查局九十一年四月三十日調科壹字第○二○○○五二七二號鑑定通知書
      ），數量尚非龐大，是被告丁○○所辯其所持有之毒品僅供自己施用，並未販
      賣予共同被告己○○等語，尚非不可採信。
  ５、另被告丁○○供稱其毒品來源，係向一名辛○○○○○男子購買的，都是阿發
      主動聯絡伊（見九十一年偵字第五三二九號卷第五頁），又稱阿發與被告己○○父親及家中之人均熟識（見原審卷第一二二頁），而被告己○○除警詢外，
      迭於於偵、審時供稱其毒品購自「阿發」，都約在「阿輝」那裡交貨，伊與丁○○向「同一人」購買，伊都直接向該人購買。」（見偵緝字第一０四四號卷
      第十四頁），且稱伊與丁○○均係經綽號「阿龍」那一群人介紹而認識阿發的
      ，伊與丁○○均係各自向阿發購買毒品（見原審卷第一一八、一一四頁）等語
      。顯見二人所購毒來源相同。雖被告己○○於原審時供稱，丁○○向阿發購買
      丙○○的時候，伊有兩次在場，故得知丁○○向阿發購買毒品丙○○之數量與
      價格（見原審卷第一一五頁），而被告丁○○則稱，伊購買毒品時，僅其與阿
      發在場而已，但伊有跟被告己○○說過向阿發買過丙○○，嗣又供稱，好像有
      一次其與阿發交易完畢時，己○○有看到等語（見原審卷第一二一、一二三頁
      ），二者供述情節略有歧異，然被告己○○知悉丁○○向阿發購買毒品丙○○
      之進價等情，則無二樣。衡情，被告丁○○如無利可圖，豈甘冒嚴刑峻罰之危
      險，平價出售毒品予被告己○○之理，又被告己○○既亦認識「阿發」，復知
      悉丁○○之毒品來源及進價，自無願以較高之價格，再透過丁○○間接向阿發
      購買之理。
  ６、綜上所述，並無證據足以證明被告丁○○有販賣第一級毒品丙○○予己○○之
      犯行，應可認定。
（五）被告丁○○部分應維持原判決及駁回上訴之理由：
      此外，復查無其他積極證據，足證被告丁○○有檢察官起訴書所指販賣第一級
      毒品丙○○之證據。本諸前揭說明，應認卷內所存證據尚不足為被告丁○○有
      罪之認定，原審為被告丁○○無罪判決之諭知，於法並無不合。檢察官上訴意
      旨以上開理由指摘原判決不當，為無理由，應予駁回。
三、適用法律：
據上論斷，應依刑事訴訟法第三百六十九條第一項前段、第三百六十四條、第二百九
十九條第一項前段、第三百六十八條，毒品危害防制條例第四條第一項、第十八條第
一項前段、第十九條第一項，刑法第十一條前段、第五十六條、第四十七條、第三十
七條第二項、第五十九條，判決如主文。
本案經檢察官鄭龍照到庭執行職務。
中      華      民      國    九十三    年      六      月     十八     日
                              臺灣高等法院刑事第十庭
                                  審判長法  官  溫  耀  源
                                        法  官  周  政  達
                                        法  官  邱  同  印
右正本證明與原本無異。
如不服本判決，應於收受送達後十日內向本院提出上訴書狀，其未敘述上訴之理由者
並得於提起上訴後十日內向本院補提理由書（均須按他造當事人之人數附繕本）。
                                        書記官  莊  昭  樹
中      華      民      國    九十三    年      六      月     十八     日
附錄：本案論罪科刑法條全文
毒品危害防制條例第四條
製造、運輸、販賣第一級毒品者，處死刑或無期徒刑；處無期徒刑者，得併科新臺幣
一千萬元以下罰金。
製造、運輸、販賣第二級毒品者，處無期徒刑或七年以上有期徒刑，得併科新臺幣七
百萬元以下罰金。
製造、運輸、販賣第三級毒品者，處五年以上有期徒刑，得併科新臺幣五百萬元以下
罰金。
製造、運輸、販賣第四級毒品者，處三年以上十年以下有期徒刑，得併科新臺幣三百
萬元以下罰金。
製造、運輸、販賣專供製造或施用毒品之器具者，處一年以上七年以下有期徒刑，得
併科新臺幣一百萬元以下罰金。
前五項之未遂犯罰之。
